---
title: "PLAN DE ARBOLADO Y JARDINES VERTICALES"
subtitle: "INFORME SÍNTESIS DE PLANTACIONES"
date: "`r format(Sys.Date(), '%B %Y')`"
output: 
  pdf_document:
    toc: true
    toc_depth: 2
    number_sections: true
    fig_caption: true
    latex_engine: xelatex
geometry: margin=2.5cm
params:
  datos: NULL
header-includes:
  - \usepackage{fontspec}
  - \usepackage{polyglossia}
  - \setmainlanguage{spanish}
  - \setmainfont{Latin Modern Roman}
  - \usepackage{booktabs}
  - \usepackage{longtable}
  - \usepackage{array}
  - \usepackage{multirow}
  - \usepackage{float}
  - \usepackage{xcolor}
  - \usepackage{graphicx}
  - \usepackage{fancyhdr}
  - \pagestyle{fancy}
  - \fancyhf{}
  - \fancyhead[L]{Plan de Arbolado}
  - \fancyhead[R]{\thepage}
  - \fancyfoot[R]{\includegraphics[height=3cm]{www/Logo.png}}
  - \fancyfoot[L]{\includegraphics[height=3cm]{www/PlantandoFuturo.png}}
  - \renewcommand{\headrulewidth}{0.4pt}
  - \renewcommand{\footrulewidth}{0pt}
  - \setlength{\footskip}{40pt}

---

```{r setup, include=FALSE}
knitr::opts_chunk$set(echo = FALSE, warning = FALSE, message = FALSE, fig.pos = 'H')
library(dplyr)
library(ggplot2)
library(knitr)
library(lubridate)
library(scales)
library(leaflet)
library(leaflet.extras)


# Configurar tema de gráficos
theme_set(theme_minimal(base_size = 11))
```

```{r datos}
datos <- params$datos

# Calcular métricas clave
total_arboles <- nrow(datos)
fecha_inicio <- min(datos$fecha_plantado, na.rm = TRUE)
fecha_fin <- max(datos$fecha_plantado, na.rm = TRUE)
sitios_unicos <- n_distinct(datos$sitio)
especies_registradas <- n_distinct(datos$especie)
altura_promedio <- round(mean(datos$altura, na.rm = TRUE), 1)
```
```{r datos_mapa}

datos_mapa <-
  datos |>
  dplyr::filter(!is.na(latitud)) |>
  st_as_sf(coords = c("longitud", "latitud"), crs = 4326)

```

\newpage

# Introducción

El presente documento constituye una síntesis de las acciones ejecutadas en materia de plantaciones del Plan de Arbolado durante el período comprendido entre **`r format(fecha_inicio, '%B de %Y')`** y **`r format(fecha_fin, '%B de %Y')`**.

Este informe expone los principales resultados obtenidos en el tiempo transcurrido, que permiten identificar el avance del plan y las necesidades relacionadas con su éxito futuro.

El documento presenta los siguientes aspectos principales: planificación y ejecución de plantaciones, distribución espacial de las intervenciones, análisis de especies utilizadas, y evolución temporal de las acciones realizadas.

\vspace{0.5cm}

## Datos generales del período

- **Total de árboles plantados:** `r format(total_arboles, big.mark = ".")`
- **Período analizado:** `r format(fecha_inicio, '%d/%m/%Y')` al `r format(fecha_fin, '%d/%m/%Y')`
- **Sitios de intervención:** `r sitios_unicos` ubicaciones
- **Especies utilizadas:** `r especies_registradas` especies diferentes
- **Altura promedio de plantación:** `r altura_promedio` cm



\newpage

# Historia de la plantación

## Distribución de plantaciones por sitio

Se realizaron intervenciones en **`r sitios_unicos` sitios** diferentes, alcanzando espacios públicos y sectores de alineación.

```{r tabla_sitios}
tabla_sitios <- datos %>%
  group_by(sitio) %>%
  summarise(
    `Cantidad` = n(),
    `Porcentaje [%]` = round(n()/total_arboles*100, 2),
    `Especies` = n_distinct(especie),
    `Altura prom. (cm)` = round(mean(altura, na.rm = TRUE), 1)
  ) %>%
  arrange(desc(Cantidad)
  )%>%
  rename(`Sitio` = "sitio")

kable(tabla_sitios, 
      caption = "Distribución de plantaciones por sitio",
      booktabs = TRUE,
      align = c('l', 'r', 'r', 'r', 'c', 'c'))
```

\vspace{0.5cm}

```{r grafico_sitios, fig.width=8, fig.height=4, fig.cap="Cantidad de plantaciones por sitio"}
datos %>%
  count(sitio) %>%
  arrange(desc(n)) %>%
  ggplot(aes(x = reorder(sitio, n), y = n, fill = sitio)) +
  geom_col(show.legend = FALSE) +
  geom_text(aes(label = n), hjust = -0.2, size = 3.5) +
  coord_flip() +
  labs(
    title = "Distribución de plantaciones por sitio",
    x = NULL,
    y = "Cantidad de árboles plantados"
  ) +
  scale_y_continuous(expand = expansion(mult = c(0, 0.1))) +
  theme_minimal() +
  theme(
    plot.title = element_text(face = "bold", size = 13),
    axis.text = element_text(size = 10)
  )
```

\newpage

## Evolución temporal de las plantaciones

La siguiente figura muestra la evolución mensual de las plantaciones realizadas durante el período analizado, lo que permite visualizar la intensidad y continuidad de las acciones ejecutadas.

```{r evolucion_mensual, fig.width=11, fig.height=6, fig.cap="Evolución mensual de plantaciones"}
# Preparar datos
datos_mensuales <- datos %>%
  mutate(mes = floor_date(fecha_plantado, "month")) %>%
  count(mes) %>%
  mutate(acumulado = cumsum(n))

# Factor de escala dinámico (clave)
factor_escala <- max(datos_mensuales$n) / max(datos_mensuales$acumulado)

ggplot(datos_mensuales) +
  geom_col(
    aes(x = mes, y = n),
    fill = "#2E7D32",
    alpha = 0.7
  ) +
  geom_line(
    aes(x = mes, y = acumulado * factor_escala),
    color = "#1565C0",
    linewidth = 1.2
  ) +
  geom_point(
    aes(x = mes, y = acumulado * factor_escala),
    color = "#1565C0",
    size = 3
  ) +
  scale_y_continuous(
    name = "Plantaciones mensuales",
    sec.axis = sec_axis(
      ~ . / factor_escala,
      name = "Total acumulado"
    )
  ) +
  labs(
    title = "Evolución mensual de plantaciones y acumulado total",
    x = "Mes",
    caption = "La línea azul representa el total acumulado"
  ) +
  theme_minimal() +
  scale_x_date(labels = date_format("%b/%Y"), date_breaks = "1 month")+
  theme(
    plot.title = element_text(face = "bold", size = 13),

    # Eje izquierdo (barras)
    axis.title.y.left = element_text(color = "#2E7D32"),
    axis.text.y.left  = element_text(color = "#2E7D32"),

    # Eje derecho (línea)
    axis.title.y.right = element_text(color = "#1565C0"),
    axis.text.y.right  = element_text(color = "#1565C0"),

    plot.caption = element_text(hjust = 0, face = "italic", size = 9)
  )
```

\newpage

# Análisis de especies

## Distribución por especie

La planificación se centró en la utilización de especies apropiadas para el arbolado urbano, priorizando ejemplares nativos y adaptados a las condiciones locales.

```{r tabla_especies}
tabla_especies <- datos %>%
  group_by(especie) %>%
  summarise(
    `Cantidad` = n(),
    `Porcentaje` = paste0(round(n() / total_arboles * 100, 1), "%"),
    `Altura prom. (cm)` = round(mean(altura, na.rm = TRUE), 1),
    `Altura máx. (cm)` = max(altura, na.rm = TRUE),
    `Sitios` = n_distinct(sitio)
  ) %>%
  arrange(desc(Cantidad))%>%
  rename(Especie="especie")

kable(tabla_especies, 
      caption = "Especies utilizadas en las plantaciones",
      booktabs = TRUE,
      align = c('l', 'r', 'r', 'r', 'r', 'r'),
      longtable = FALSE
      )%>%
  kableExtra::kable_styling(
  latex_options = c("hold_position")
  )
  

```

\vspace{0.5cm}

```{r grafico_especies, fig.width=10, fig.height=7, fig.cap="Principales especies plantadas"}
datos %>%
  count(especie) %>%
  arrange(desc(n)) %>%
  head(12) %>%
  ggplot(aes(x = reorder(especie, n), y = n, fill = especie)) +
  geom_col(show.legend = FALSE) +
  geom_text(aes(label = n), hjust = -0.2, size = 3.5) +
  coord_flip() +
  labs(
    title = "Especies más utilizadas en el plan de arbolado",
    x = NULL,
    y = "Cantidad de individuos"
  ) +
  scale_y_continuous(expand = expansion(mult = c(0, 0.1))) +
  theme_minimal() +
  theme(
    plot.title = element_text(face = "bold", size = 13),
    axis.text = element_text(size = 10)
  )
```
\newpage


## Diversidad por tipo de intervención

```{r tabla_intervencion}
tabla_intervencion <- datos %>%
  group_by(lugar_especifico) %>%
  summarise(
    `Cantidad` = n(),
    `Porcentaje` = paste0(round(n() / total_arboles * 100, 1), "%"),
    `Especies` = n_distinct(especie),
    `Altura prom. (cm)` = round(mean(altura, na.rm = TRUE), 1)
  ) %>%
  arrange(desc(Cantidad))

kable(tabla_intervencion, 
      caption = "Distribución por tipo de intervención",
      booktabs = TRUE,
      align = c('l', 'r', 'r', 'r', 'r'))
```

\newpage

# Análisis por vecinales

## Cantidad de individuos

Se han intevenido en alrededor de  



# Análisis de Desarrollo de los individuos

## Estadísticas de altura

El monitoreo de la altura de los ejemplares plantados permite evaluar las condiciones iniciales de las plantaciones y su potencial de desarrollo futuro.

```{r tabla_altura}
altura_stats <- datos %>%
  summarise(
    `Altura promedio (cm)` = round(mean(altura, na.rm = TRUE), 1),
    `Altura mediana (cm)` = round(median(altura, na.rm = TRUE), 1),
    `Altura mínima (cm)` = min(altura, na.rm = TRUE),
    `Altura máxima (cm)` = max(altura, na.rm = TRUE),
    `Desviación estándar (cm)` = round(sd(altura, na.rm = TRUE), 1)
  )

kable(t(altura_stats), 
      caption = "Estadísticas de altura de los ejemplares plantados",
      col.names = c("Valor"),
      booktabs = TRUE)
```

\vspace{0.5cm}

```{r grafico_altura, fig.width=10, fig.height=5, fig.cap="Distribución de alturas de los ejemplares plantados"}
ggplot(datos, aes(x = altura)) +
  geom_histogram(bins = 30, fill = "#2E7D32", color = "white", alpha = 0.8) +
  geom_vline(aes(xintercept = mean(altura, na.rm = TRUE)), 
             color = "#D32F2F", linetype = "dashed", size = 1) +
  annotate("text", 
           x = mean(datos$altura, na.rm = TRUE) + 20, 
           y = Inf, 
           label = paste("Media:", round(mean(datos$altura, na.rm = TRUE), 1), "cm"),
           vjust = 1.5, color = "#D32F2F", fontface = "bold") +
  labs(
    title = "Distribución de alturas de los ejemplares al momento de plantación",
    x = "Altura (cm)",
    y = "Frecuencia"
  ) +
  theme_minimal() +
  theme(plot.title = element_text(face = "bold", size = 13))
```

\newpage

# Componente Sistematización y Monitoreo

## Distribución espacial de las plantaciones

```{r analisis_espacial}
# Estadísticas por agente
agentes_stats <- datos %>%
  count(agente, name = "Plantaciones") %>%
  arrange(desc(Plantaciones))

# Análisis temporal detallado
analisis_temporal <- datos %>%
  mutate(
    mes = floor_date(fecha_plantado, "month"),
    trimestre = quarter(fecha_plantado, with_year = TRUE)
  ) %>%
  group_by(mes) %>%
  summarise(
    Plantaciones = n(),
    Especies = n_distinct(especie),
    Sitios = n_distinct(sitio)
  )
```

La sistematización de información mediante herramientas digitales ha permitido generar un sistema de monitoreo georreferenciado de los ejemplares plantados, con datos actualizados que incluyen especie, tamaño, procedencia y estado de desarrollo.

### Resumen de agentes intervinientes

```{r tabla_agentes}
kable(agentes_stats,
      caption = "Distribución de plantaciones por agente",
      booktabs = TRUE,
      align = c('l', 'r'))
```

\vspace{0.5cm}

### Análisis mensual detallado

```{r tabla_mensual}
analisis_temporal_formato <- analisis_temporal %>%
  mutate(Mes = format(mes, '%B %Y')) %>%
  select(Mes, Plantaciones, Especies, Sitios)

kable(analisis_temporal_formato,
      caption = "Análisis mensual de actividades",
      booktabs = TRUE,
      align = c('l', 'r', 'r', 'r'))
```

\newpage

# Síntesis y Conclusiones

## Principales resultados obtenidos

Durante el período analizado se han alcanzado los siguientes hitos:

- Se plantaron **`r format(total_arboles, big.mark = ".")` ejemplares** en toda la ciudad.

- La especie más utilizada fue **`r tabla_especies$Especie[1]`** con `r tabla_especies$Cantidad[1]` ejemplares (`r tabla_especies$Porcentaje[1]`).

- El sitio con mayor cantidad de plantaciones fue **`r tabla_sitios$sitio[1]`** con `r tabla_sitios$Cantidad[1]` árboles.

- Se trabajó en **`r sitios_unicos` sitios diferentes**, priorizando la formación de corredores y agrupaciones de escala.

- La altura promedio de plantación fue de **`r altura_promedio` cm**, lo que indica ejemplares de buen porte inicial.

- Se utilizaron **`r especies_registradas` especies diferentes**, promoviendo la diversidad del arbolado urbano.



---

\begin{center}
\textit{Informe generado automáticamente el `r format(Sys.time(), '%d de %B de %Y a las %H:%M')`}
\end{center}